臺灣高雄地方法院刑事判決　　　　　　　　　　　　九十三年度訴字第一九六號
　　公　訴　人　臺灣高雄地方法院檢察署檢察官
　　被　　　告　甲○○
　　選任辯護人 方春意律師
右列被告因偽造有價證券案件，經檢察官提起公訴（九十一年度偵字第二三六七四號
），本院判決如左：
    主  文
甲○○意圖供行使之用，而偽造有價證券，處有期徒刑壹年拾月，緩刑伍年。
偽造之支票（票據號碼：ＡＭ0000000號、發票日中華民國九十年一月三十一
日、票面金額新台幣壹萬陸仟壹佰元）壹張沒收。
    事  實
一、甲○○與胡張根為父子關係，與戊○○為大伯父與弟媳之關係。胡張根係設於高
    雄市前金區○○○路一０二號泰利行之實際負責人（戊○○為名義負責人），其
    為泰利行之交易往來而向臺灣銀行高雄分行（下稱臺銀高雄分行）申請支票存款
    帳戶（帳號：000000000000號），帳戶內之款項及支票之開立須憑
    「泰利行」及「胡張根」之印章始得領取及開立。緣胡張根業於民國（下同）八
    十九年七月十六日（起訴書誤為七月十九日）死亡，甲○○與其妹丙○○處理完
    胡張根喪事後，因丙○○欲返回北部，而於同年八月五日將包括泰利行之銀行往
    來支票及公司大、小章等物交予甲○○，詎甲○○意圖供行使之用，在未得戊○○或胡張根之其他繼承人之授權或同意下，於九十年一月三十一日前幾日，指示
    不知情之會計人員庚○○（原名為蘇玉霜）於付款人為臺銀高雄分行、票據號碼
    ：ＡＭ0000000之支票一紙上填寫發票日為九十年一月三十一日、票面金
    額新台幣（下同）一萬六千一百元（下稱系爭支票），並擅自盜用其所保管之上
    開「泰利行」及「胡張根」之印章蓋用於前開系爭支票之發票人欄上，而偽造該
    張有價證券，完成後並交予不知情之職員己○○提示而行使，足以生損害於票據
    交易之安全性及泰利行。
二、案經戊○○即泰利行訴由臺灣高雄地方法院檢察署檢察官偵查起訴。
    理  由
一、訊據被告甲○○矢口否認有偽造系爭支票之犯行，並辯稱：系爭支票係泰利行之
    會計人員即證人庚○○自行開立的，不是伊指示證人庚○○開立，伊不可能為了
    一萬六千一百元去偽造支票云云。經查：
（一）被告對於系爭支票係否為其指示證人庚○○開立一事，其前後供述不一，其於
      警訊時供稱：「（你是否有於九十年一月三十一日，持用其保管之『泰利行』
      設於台灣銀行高雄分行帳號《000000000000號》，至台灣銀行高
      雄分行開立支票，領取新台幣《下同》一萬六千一百元正《詳證物四》據為己
      有？）因為我有請公司蘇玉霜小姐，將我父親有在外欠債或在公司內有剩餘錢
      全部清理，他領該筆款項後存於我戶頭內」等語（見九十一年十月十三日警訊
      筆錄，見偵卷第七頁背面）；其於偵訊時供稱：「（泰利行的一萬六千一百元
      是何人領取？作何用途？）我不知道，是公司的會計小姐領的，當時是從該帳
      戶領出來要付薪水」等語（見九十一年八月八日偵訊筆錄）。故此，被告於警
      訊時即坦承系爭支票是伊指示證人庚○○開立，且於偵訊時亦供稱系爭支票係
      為支付泰利行之員工薪資始開立，可知被告確實知悉證人庚○○有開立系爭支
      票甚明，故其於本院審理時改稱不知道有系爭支票，都是證人庚○○自己處理
      云云，實有可疑。
（二）再者，證人庚○○於本院審理時證稱：「（請提示本案系爭支票《面額新台幣
      一萬六千一百元》，是否是你開立的？）支票上面的字是我寫的。」、「（胡
      張根當時《九十年一月三十一日》是否已經過世？）是。」、「（為何支票還
      蓋胡張根的印章？何人蓋用？）當時是把支票開好，寫好明細用途，交給負責
      人甲○○蓋章。至於甲○○為何要蓋胡張根的章我不清楚。」、「（系爭支票
      ，妳是否確定親自拿給甲○○蓋章？我確定我有把系爭支票拿給甲○○，但是
      我不知道他是否有親自蓋章或拿給別人蓋章。」、「（為何剛剛妳說，開過的
      票太多，我不記得有面額一六一○○元這張票，為何妳現在妳能確定有將這張
      票拿給甲○○？）因為我把所有的票寫好後，都是拿給甲○○，所以我確定也
      有把這張票拿給甲○○。」、「（胡張根過世前，票是拿給何人蓋章？）胡張
      根，過世後是拿給甲○○。」、「（公司的大小章，放在何人處？）過世前由
      胡張根保管，過世後由甲○○保管」等語（見本院九十三年六月二十八日審判
      筆錄，第七十至七三頁）；另據證人乙○○（即被告之胞弟）於本院審理時證
      稱：「（你父親過世後，泰利行的票由何人開立？）我不知道，但我知道公司
      的大小章都在被告處」等語（參前開審判筆錄，第一二六頁）。是依證人庚○○之證詞，系爭支票確實係被告指示伊填寫日期及金額後交由被告用印，佐以
      證人乙○○亦證稱泰利行之大小章皆由被告保管，且被告亦不否認於八十九年
      八月五日後泰利行及胡張根之印章均由其保管，既然泰利行及胡張根之印章均
      由被告保管未交予他人，證人庚○○僅為公司會計職員，如何開立系爭支票？
      是被告前開辯解，顯係卸責之詞，不足採信。此外，並有系爭支票影本乙份在
      卷可稽，本件事證明確，被告犯行應堪認定。
（三）至辯護人聲請傳訊證人丙○○以證明(1)卷附之附件一胡張根喪事支出明細由何
      人製作？關於附件一第三頁「點交予兄弟姊妹五人之物品」是否有確實點交予
      何人？(2)支票號碼ＡＭ0000000號為何人開立？目的為何？(3)票號ＡＭ
      0000000號上之「作廢二十五張（始）」之筆跡為何人所書寫？票號Ａ
      Ｍ0000000及同號支票之筆跡係何人書寫？何人蓋印？何人決定作廢？
      (4)胡張根真正死亡日期云云。惟(1)據證人胡陳秀蘭於本院審理時證稱：「（《
      提示本院九十三年八月二十日調查證據附件一》這份資料有三張，妳是否看過
      ？由何人製作？）我看過。我不知道是何人製作的，但是我知道是丙○○拿給
      我看的。」、「（該份喪事支出表是記載八十九年八月五日製作，是否是當日
      交給你？）胡張根生病都是丙○○在照顧，八十九年八月五日胡張根過世後，
      她也要回台北，她就交三包東西給我，並有拿喪事支出明細表給我，要讓我簽
      字，我說這是你們兄弟姊妹的事情，我就拿給甲○○看，我向甲○○說要感恩
      丙○○照顧父親，甲○○就簽字：：：」等語（見本院九十三年十一月十七日
      審判筆錄，第二一三至二一五頁），是依證人胡陳秀蘭之前開證詞，可知附件
      一喪事支出明細應係由證人丙○○交予被各簽收無訛。至(2)(3)部分，與公訴人
      起訴被告偽造系爭支票一事無關，自無詰問之必要。(4)另據證人乙○○於本院
      審理時證稱：「（你所述你父親的死亡時間，為何也與死亡證明書上所載的日
      期不同？《提示死亡證明書》？）我父親是於家中過世，而且是我從榮總把他
      接回家裡，所以我確定，他的過世時間是八十九年七月十六日。」等語（見本
      院九十三年七月十九日審判筆錄，第一二四頁），是依證人乙○○之證詞，可
      知被告辯稱胡張根係八十九年七月十六日死亡，並非起訴書所載八十九年七月
      十九日死亡等語，應為真實，然本件犯罪日期為九十年一月間，故胡張根究於
      八十九年七月十六日抑或同年月十九日死亡，尚不影響本案犯罪事實之認定及
      犯罪構成要件之該當性。準此，本院認無傳訊證人丙○○之必要，附此敘明。
二、核被告所為，係犯刑法第二百零一條第一項之意圖供行使之用而偽造有價證券罪
    。其利用不知情之證人庚○○在系爭支票上填寫發票日及金額，並交由不知情之
    證人己○○行使，均屬間接正犯。其盜用印章並蓋用於票據上（蓋用後當然產生
    偽造印文）之行為，係偽造有價證券之部分行為；又偽造有價證券後持以行使，
    其行使之輕罪行為，應為偽造之重罪行為吸收，均不另論罪。審酌被告前未曾受
    有期徒刑以上刑之宣告，素行良好，有台灣高雄地方法院檢察署刑案資料查註紀
    錄表、本院被告院內索引卡紀錄表及台灣高等法院被告全國前案紀錄表各一紙在
    卷可憑，及其犯罪動機係因解決泰利行事務，一時失慮而為本案犯行，惡性尚非
    重大，法重而情輕，情狀堪予憫恕，雖科以法定最低刑度即有期徒刑三年，猶嫌
    過重，爰依刑法第五十九條規定，減輕其刑。審酌上情，並參酌告訴人所受損害
    非重、被告之犯罪後態度等一切情狀，酌情量處如主文所示之刑。末按，被告前
    未曾受有期徒刑以上刑之宣告一節，已如前述，其於犯罪後雖未坦承犯行，本不
    宜宣告緩刑，然審酌被告犯罪動機係為確保其父親胡張根創立之泰利行業務能正
    常運作，未經深思熟慮而為本案犯行，惡性尚非重大，經此次審判過程，當能知
    所警惕，應無再犯之虞，是本院認為前開對被告所宣告之刑，以暫不執行為適當
    ，爰宣告緩刑五年，以勵自新。又系爭支票係屬偽造一情，已如前述，是系爭支
    票應依刑法第二百零五條規定，不問屬於犯人與否，亦予以宣告沒收，至其上偽
    造之「泰利行」、「胡張根」之印文各一枚，因支票已依法宣告沒收，自無庸再
    予宣收。
三、公訴人另以：附於偵卷第一一０頁及第一一一頁之六張支票（票號分別為：ＡＭ
    0000000、ＡＭ0000000、ＡＭ0000000、ＡＭ00000
    00、ＡＭ0000000、ＡＭ0000000，發票日分別為：八十九年八
    月五日、八十九年七月二十八日、八十九年七月二十八日、八十九年七月二十八
    日、八十九年七月二十日、八十九年七月二十日，金額分別為：一萬三千四百八
    十二元、九百八十九元、七千五百一十八元、二萬一千五百七十六元、一萬三千
    九百八十七元、六千四百七十七元）亦係被告所偽造云云。惟前開五張支票
   （除編號ＡＭ0000000）之發票日均在八十九年八月五日即被告收受泰利
    行及胡張根印章之前，則上開五張支票是否為被告所開立，自有可疑。此外，依
    卷附之泰利行支票歷史明細單可知，票號ＡＭ0000000之支票係於八十九
    年七月十五日兌現，足認該張支票之發票日應在八十九年七月十五日之前，故票
    號ＡＭ0000000及ＡＭ0000000支票之發票日亦應在八十九年七月
    十五日之前；另票號ＡＭ0000000之支票係於八十九年七月十五日兌現，
    足認該張支票之發票日亦應在八十九年七月十五日之前，故票號ＡＭ00000
    00亦應在八十九年七月十五日即胡張根死亡前即簽發。故此，票號ＡＭ000
    0000、ＡＭ0000000及ＡＭ0000000三張支票自非被告所偽造
    ；另三張支票之發票日雖在八十九年七月二十八日，然被告否認為其偽造，且公
    訴人亦未舉證證明係被告偽造，是公訴人所指被告該部分犯行，並無從證明。另
    公訴人指稱被告另涉有侵占其所保管之「泰利行」及「胡張根」印章及系爭支票
    之金額一萬六千一百元，並與本案偽造有價證券犯行有牽連犯之關係云云，惟被
    告否認上開侵占之犯行。經查：前開印章係被告於八十九年八月五日自丙○○處
    收受，而本件被告偽造系爭支票之日期為九十年一月三十一日前幾日，二者時間
    相距達四、五個月，縱認被告有侵占之犯行，亦難認與本件偽造有價證券之犯行
    間，有何方法目的原因結果之牽連犯關係。再者，據證人庚○○於本院審理時證
    稱：「（是否記得為何開這張支票？）不記得」等語（見本院九十三年六月二八
    日審判筆錄，第七十頁）。是依證人庚○○之證詞，無法證明被告有侵占系爭支
    票之金額一萬六千一百元，且公訴人亦未舉證證明被告有侵占之行為，是公訴人
    所指被告該部分犯行，亦無從證明，附此敘明。
據上論斷，應依刑事訴訟法第二百九十九條第一項前段，刑法第二百零一條第一項、
、第五十九條、第七十四條第一款、第二百零五條，罰金罰鍰提高標準條例第一條前
段，判決如主文。
本案經檢察官丁○○到庭執行職務。
中      華      民      國    九十三    年     十一     月     三十     日
                                     臺灣高雄地方法院刑事第七庭
            審判長法  官    孫啟強
                                               法  官    蔡川富
                                               法  官    張茹棻
右正本證明與原本無異。
如不服本判決，應於判決送達後十日內，向本院提出上訴狀。
                                               書記官    李忠霖
中      華      民      國    九十三    年     十一     月     三十     日
附錄本判決論罪科刑所依據之法條
刑法第二百零一條第一項：
意圖供行使之用，而偽造、變造公債票、公司股票或其他有價證券者，處三年以上十
年以下有期徒刑，得併科三千元以下罰金。
